【裁判字號】    89,抗,412
【裁判日期】    890526
【裁判案由】    聲請再審
【裁判全文】
臺灣高等法院臺中分院刑事裁定                    八十九年度抗字第四一二號
    抗告人即受判決人  甲○○
右列抗告人因聲請再審案件，不服臺灣台中地方法院中華民國八十九年四月二十七日
裁定（八十九年度聲再字第四號）提起抗告，本院裁定如左：
      主  文
抗告駁回。
      理  由
一、本件抗告意旨略以：１、抗告人並未將項鍊典當，且該項鍊係由抗告人以詐欺刷
    假卡犯罪所得贈與告訴人羅清淵，斯時詐取銀行二千多萬元，經濟優裕，豈有典
    當項鍊之理？２、抗告人經檢察官起訴侵占罪後，立即與告訴人和解賠付十萬元
    ，如此優渥經濟，豈有典當四、五萬元之理？３、抗告人與告訴人羅清淵曾於八
    十五年間犯詐欺案而為同案被告，亦居住於同一住所，關係非淺，且告訴人受僱
    於抗告人，可能因該詐欺案挾怨報復。抗告人自八十五年四月一日即借用該項鍊
    之日起，至少犯罪所得二百萬元以上，況抗告人除詐欺所得有數千萬元外，且兼
    營地下錢莊，如此經濟謂有典當區區四萬元顯有違常理等語。
二、原審裁定以：按法院認為無再審理由者，應以裁定駁回之，刑事訴訟法第四百三
    十四條定有明文；又有罪之判決確定後，因原判決所憑之證言，已證明其為虛偽
    者，或發現確實之新證據，足認受有罪判決之人應受無罪、免訴、免刑或輕於原
    判決所認罪名之判決者，得為受判決人之利益，聲請再審，同法第四百二十條第
    一項第二、六款亦有明定。而第二款之再審條件，其原判決所憑之證言，除已經
    確定判決證明為虛偽者外，必須有相當證據，足以證明其為虛偽，始屬相符。又
    第六款所謂確實之新證據，故非以絕對不需經過調查程序為條件，然必須可認為
    確實足以動搖原確定判決，而為受判決人有利之判決者為限，最高法院著有四十
    六年台抗字第八號、四十九年台抗字第七二號、五十年台抗字第一０四號判例可
    參。經查抗告人向羅清淵借得黃金項鍊，並未言明抗告人可持該項鍊質押借款之
    情，業經證人許志鴻、許志銘二人於偵查中結證屬實，而抗告人既供承於八十五
    年五月間，即將上開黃金項鍊持至台中市之某不詳地點典當，得款供己花用，則
    不論借期是否屆滿，抗告人任意將借得之黃金項鍊典當處分，得款後供己花用，
    顯有不法所有之意圖及易持有為所有之行為，自應成立侵占罪，是僅憑抗告人於
    借期未滿前，即遭羈押在看守所而無法歸還等情，並不足認係「新證據」而使原
    確定判決發生動搖。再者縱證人許志銘於八十五年三月間因案羈押屬實，亦不得
    遽認其於偵查中之證詞係不實，復無相當之證據足以證明其所為之證詞係虛偽等
    情，認無再審之理由而駁回抗告人再審之聲請，核無違誤。抗告人徒以系爭項鍊
    係抗告人刷假卡詐欺所得而贈與告訴人者、告訴人曾與抗告人居住同一處所並受
    僱於抗告人，且與抗告人共犯詐欺罪而挾怨報復，抗告人詐得二千多萬元，並經
    營地下錢莊，經濟優渥，無須侵占項鍊典當區區四萬多元云云，指摘原裁定不當
    ，為無理由，應予駁回。
三、據上論結，應依刑事訴訟法第四百十二條，裁定如主文。
中      華      民      國    八十九     年      五       月   二十六   日
                                  臺灣高等法院臺中分院刑事第六庭
                                        審判長法  官  李  文  雄
                                              法  官  沈  應  南
                        法  官  龔  永  昆
右正本證明與原本無異。
不得再抗告
                                              書記官  劉  美  宏
中      華      民      國    八十九     年      五       月    三十    日
                                                                        Ｑ


司法院資訊處製作；財團法人民間司法改革基金會備份。
